臺灣臺北地方法院民事判決　　　　　　　　　　　九十二年度重訴字第一五五三號
　　原　　　告　丙○○
　　訴訟代理人　甲○○
　　複代理人　　王　上　　律師
　　被　　　告　丁○○
　　訴訟代理人　戊○○
　　　　　　　　乙○○
右當事人間請求返還借款事件，本院於民國九十三年三月二十六日言詞辯論終結，判
決如左：
    主      文
原告之訴及假執行之聲請均駁回。
訴訟費用由原告負擔。
    事      實
甲、原告方面：
一、聲明：
  (一)被告應給付原告新臺幣（下同）一千八百五十萬元，及自民國（下同）八十七年
    八月一日起至清償日止，按週年利率百分之五計算利息。
  (二)原告願供擔保，請准宣告假執行。
二、陳述：被告於八十一年三月九日向原告借款三千七百萬元，並簽立借據及交付華
    南銀行帳號為２６６２－９號之支票（下稱系爭支票）一紙，兩造約定俟系爭支
    票兌現後，被告始取回前開借據，惟該借據正本仍由原告所持有，足見系爭支票
    並未兌現。嗣原告履經催討，被告始先後給付原告九百二十五萬元、尚有一千八
    百五十萬元迄未清償，是被告應清償原告一千八百五十萬元，及自八十七年八月
    一日起至清償日止，按週年利率百分之五計算利息。
三、證據：提出律師函一件、授信約定書一件、本票二紙、借據條款變更契約一件、
    保證書一件、切結書一件（以上均影本）、借據正本一紙等件為證。
乙、被告方面：
一、聲明：原告之訴駁回。
二、陳述：被告未曾簽名於前開借據上，該借據上之簽名亦非被告之筆跡，而前開切
    結書上亦無被告之名字，是原告所言不實。
三、證據：被告並未提出任何證據供本院參酌。
    理  由
一、本件原告起訴主張被告曾向其借款三千七百萬元，僅清償部分款項，尚餘一仟八
    百五十萬元未還，屢經催討，均未置理，為此訴請被告清償云云；被告則以其並
    未向原告借款所謂借據上之簽名亦非其所為，原告訴請還款自無理由等語資為抗
    辯。
二、按所謂消費借貸者，乃當事人一方移轉金錢或其他代替物之所有權於他方，而約
    定他方以種類、品質、數量、相同之物返還之契約（民法第四百七十四條第一項
    參照）。是首應注意者，乃消費借貸屬要物契約，亦即貸與人必須有交付標的物
    予借用人一方之行為。又當事人主張有利於己之事實，就其事實有舉證之責，民
    事訴訟法第二百七十七條前段定有明文。本件原告主張被告向其借款，亦即被告
    有積欠原告款項未還情事，惟此一事實為被告所否認，依上述規定原告自負有舉
    證所述事實為真之責，而本件原告所稱被告積欠其款項之事實，故據其提出所謂
    由被告署名之借據一紙為證，然被告否認上開借據上之簽名為其所為，經本院函
    調被告於台新國際商業銀行、世華聯合商業銀行、萬泰商業銀行、中興商業銀行
    等處借款資料，以供核對被告之簽名型式，惟核對結果可明顯看出被告於上述銀
    行之簽名尚屬一致，與本件原告所提出之借據中被告之簽名則明顯不同，是原告
    所指被告簽名於借據上用以借錢之說是否屬實，顯非無疑。而原告對於其確曾交
    付款項予被告一節僅表示係以現金交付云云，除此之外並無任何證據資料供本院
    佐參，是其是否確曾交付款項予被告，亦有可議之處。而原告稱被告曾返還若干
    款項云云，惟對於原告究竟如何還款，匯款抑或交付現金，或者另有他法，均未
    見原告舉證證明，而原告所聲請傳喚之證人，屢經本院通知亦拒絕到場作證，是
    原告所述情節是否真正，確有未明之處，而原告既無法證明所述情節為真，其訴
    請被告清償債務，自屬無據，應予駁回。
三、假執行之宣告：
    本件原告之訴既經駁回，其假執行之聲請即失所附麗，應併予駁回，附此敘明。
四、結論：原告之訴為無理由，依民事訴訟法第七十八條，判決如主文。
中　　　華　　　民　　　國　　九十三　　年　　四　月　　二  十  三  　　日
                                  民事第二庭法  官  汪漢卿
正本係照原本作成
如對本判決上訴，須於判決送達後廿日內向本院提出上訴狀
中　　　華　　　民　　　國　　九十三　　年　　四　月　　二  十  三  　　日
                                            書記官  許婉如
